臺灣嘉義地方法院刑事判決　　　　　　　 99年度易字第598號
公　訴　人　臺灣嘉義地方法院檢察署檢察官
被　　　告　黃惠君
上列被告因公共危險案件，經檢察官提起公訴（99年度偵字第49
69號），本院判決如下：
    主  文
黃惠君失火燒燬現供人使用之住宅，處拘役伍拾玖日，如易科罰
金，以新臺幣壹仟元折算壹日。緩刑貳年。
    犯 罪 事 實
一、黃惠君與其男友蕭銘鴻係共同居住在嘉義市○○街31號4 樓
    （31號為蕭銘鴻妹妹蕭雅純所有，現亦為其居住使用），蕭
    銘鴻平日有在4 樓臥室內抽菸之習慣，黃惠君有時亦共同抽
    菸。黃惠君於民國99年5月18日0時許，將抽菸後之菸蒂丟棄
    於上開臥室垃圾桶內，並打包、持往放置上開臥室對面置物
    間內垃圾桶時，本應注意丟棄菸蒂時應確實留意菸蒂是否熄
    滅，避免因長久蓄熱，引燃垃圾桶內雜物而釀成火災，而依
    其情形又非不能注意，竟疏未注意，於丟棄、打包菸蒂時未
    確實注意菸蒂是否確實熄滅，而將未確實熄滅之菸蒂丟置於
    上開臥室內之垃圾桶中，並打包後，放置於在上開臥室對面
    置物間之圾圾桶內。嗣經該尚未確實熄滅之菸蒂因長時間蓄
    熱，而於同日16時2 分許引燃該置物間內之垃圾桶，火勢並
    延燒至蘇東嶺現所使用之溪興街29號住宅，因而燒燬上開溪
    興街31號4 樓置物間、29號4 樓置物間等現供人使用之住宅
    ，均足以喪失房屋之主要效用。嗣經嘉義市政府消防局據報
    抵達現場灌救，並於同日16時10分許撲滅火勢。
二、案經蘇東嶺訴由嘉義市政府警察局第二分局報告臺灣嘉義地
    方法院檢察署檢察官偵查起訴。
    理  由
一、按被告以外之人於審判外之陳述，雖不符刑事訴訟法第159
    條之1 至第159 條之4 之規定，而經當事人於審判程序同意
    作為證據，法院審酌該言詞陳述或書面陳述作成時之情況，
    認為適當者，亦得為證據。當事人、代理人或辯護人於法院
    調查證據時，知有第159 條第1 項不得為證據之情形，而未
    於言詞辯論終結前聲明異議者，視為有前項之同意，刑事訴
    訟法第159 條之5 定有明文。查本件被告黃惠君於言詞辯論
    終結前，對於下述本院採為認定犯罪事實依據之各項證據之
    證據能力，均未聲明異議（見本院卷第17、43頁），復經本
    院於審理時逐一提示予被告表示意見（見本院卷第86至88頁
    ），本院審酌該等證據之取得過程並無瑕疵，與本案待證事
    實間復具有相當之關聯性，以之為本案證據並無不當，自得
    採為本件認定事實之基礎，合先敘明。
二、訊據被告固坦承與證人即其男友蕭銘鴻共同居住在嘉義市○
    ○街31號4 樓，證人蕭銘鴻有抽菸習慣，伊有時亦會共同吸
    煙；平常如果房間垃圾滿了，就會打包拿去置物間的垃圾桶
    ，99年5 月18日凌晨0 時許應該有打包、整理垃圾，同日16
    時許溪興街31號4 樓有發生火災等語，惟矢口否認有何失火
    燒燬現供人使用之住宅犯行，辯稱：發生火災前1 日晚上伊
    並沒有抽菸，可能是證人蕭銘鴻打電腦抽菸時，伊會吸二口
    ，伊沒有菸癮，不會主動拿香菸抽，不可能是因為菸蒂沒有
    熄滅引發火災，菸蒂不可能隔了1天還發生火災云云。
  (一)查嘉義市○○街31號為證人即被告男友蕭銘鴻妹妹蕭雅純所
    有、居住使用，被告及證人蕭銘鴻則居住於31號4 樓；嘉義
    市○○街29號目前則為告訴人蘇東嶺所居住使用等情，業據
    證人蕭雅純於本院審理中證述：伊是溪興街31號屋主4 樓平
    常是被告及證人蕭銘鴻使用，1 樓在做美髮，2 樓是住家，
    3 樓是伊睡的地方等語（見本院卷第43、46頁），證人蕭銘
    鴻於本院審理中證述：溪興街31號是證人蕭雅純買的，伊跟
    被告一起住在4 樓等語（見本院卷第68至69頁），證人即告
    訴人蘇東嶺於警詢中證述：伊目前住在溪興街29號，該屋是
    伊兒子蘇建勳所有等語（見警卷第4 頁），均屬明確，是上
    開溪興街31、29號均係現供人使用之住宅，至屬無疑。另上
    開溪興街31、29號於99年5 月18日16時2 分許發生火災，經
    嘉義市政府消防局據報抵達現場灌救，並於同日16時10分許
    撲滅火勢乙情，亦據證人蕭雅純、蘇東嶺及被告於警詢中陳
    述無訛，並有嘉義市政府消防局火災原因調查鑑定書附卷可
    稽（見警卷第11至64頁），是上開溪興街31、29號於上開時
    間發生火災之事實，亦堪認定。再按刑法第173 條第所稱之
    「燒燬」，係指燃燒結果，致標的之效用喪失，必須其物喪
    失主要效用，亦即必須房屋構成之重要部分已燒燬而言（最
    高法院76年度台上字第8230號判決、79年度台上字第2656號
    判決意旨參照）。依據上開鑑定書中火災現場勘查紀錄及原
    因研判中所記載燃燒情形：(二)溪興街29號4 樓：該戶4 樓除
    置物間內部受火燒損，其餘空間煙損為主；4 樓置物間西側
    牆面（下方為水泥矮牆，上方為鐵皮牆面）之裝潢板面呈現
    由南向北之斜面燒失痕跡，殘存之支架及板面炭化情形以西
    側較為嚴重，其餘東、南二側裝潢板面燒損較輕微，靠上部
    呈現燒損發泡炭化之情形，北側牆面粉飾嚴重煙損，上方設
    置之輕鋼架天花板靠西側些許板面燒損掉落。(三)溪興街31號
    ：該戶僅4 樓置物間內部受火燒損，其餘空間以煙損為主；
    置物間內部燒損情形……其南側之牆面裝潢板面呈現由東向
    西之燒失斜面痕跡，金屬外牆受燒變色，窗戶鋁框燒熔變形
    ，玻璃碎裂掉落內側地面……東側裝潢牆面靠南側板面燒失
    較嚴重，向北側漸輕呈斜面燒失痕跡……金屬門板及牆面粉
    飾嚴重煙損附著大量碳粒子；西側……，牆面裝潢板面燒失
    殘存炭化支架；輕鋼架天花板與支架、日光燈具嚴重燒燬掉
    落，屋頂金屬板面靠東南側燒烤變色較嚴重向四周遞減等語
    （見警卷第19至20頁），再佐以卷附上開溪興街29、31號置
    物間燒損之照片（見警卷第39至42、51至53、56、60至61頁
    ），足見與上開溪興街29號4 樓置物間除煙損外，部分牆面
    支架均已燒失炭化、斷裂，上開溪興街31號4 樓置物間除煙
    損外，部分牆面支架均已燒失炭化、斷裂，輕鋼架天花板、
    支架亦燒燬掉落，窗戶鋁框燒熔變形，是上開溪興街29號4
    樓置物間關於房屋重要構成部分之牆面支架，上開溪興街31
    號4 樓置物間關於房屋重要構成部分之牆面支架、天花板及
    窗戶，均有嚴重燒失斷裂、掉落或變形等情形，均足致上開
    房屋喪失遮蔽風雨、居住等主要效用，均已達燒燬之程度，
    均可認定。至上開燒燬部分，雖僅為上開溪興街29、31號之
    4 樓置物間，惟上開4 樓置物間均係上開2 住宅生活空間之
    延伸，且均無獨立之出入口，均不具備使用上之獨立性，而
    應與上開2 住宅視為一體而不可分，附此敘明。
  (二)依據上開鑑定書關於起火戶、起火處及起火原因研判之記載
    ：(二)起火戶研判：1.檢視溪興街33號除4 樓陽台內部空間煙
    損較嚴重外，其餘空間輕微煙損，未受火流直接波及，明顯
    係受延燒戶（如照片9 至12）。2.檢視溪興街29號除4 樓置
    物間內部受火燒損，其餘空間煙損為主（如照片13至16）；
    4 樓置物間西側牆面之裝潢板面呈現由南向北之斜面燒失痕
    跡，殘存之支架及板面炭化情形以西側較為嚴重（如照片17
    至24），其餘東、南二側裝潢板面燒損較輕微，靠上部呈現
    燒損發泡炭化之情形，北側牆面粉飾嚴重煙損（如照片17至
    24），上方設置之輕鋼架天花板靠西側些許板面燒損掉落（
    應為照片17，鑑定書誤載為照片9 至12）；整體燒燬情形明
    顯較31號輕微許多，並呈現受31號東北向火流延燒之痕跡。
    3.檢視溪興街31號僅4 樓置物間內部受火燒損，其餘空間煙
    損為主（如照片25至40）；置物間內部燒損情形以東南側垃
    圾桶附近最為劇烈、嚴重，物品均嚴重受火燒損，四周裝潢
    板面及天花板均呈燒燬痕跡，整體內部燒燬情形劇烈嚴重，
    並呈現由該戶向東（29號）、西（33號）燒損之火流痕跡（
    如照片41至60）。4.依據消防人員火災出動觀察紀錄、火災
    搶救時觀察及現場燃燒後之情形，研判起火戶為嘉義市○區
    ○○街31號首先起燃。(三)起火處研判：1.該戶僅4 樓置物間
    內部受火燒損，其餘空間煙損為主（如照片25至40），可排
    除起火之可能性。2.檢視置物間內部燒損情形以東南側垃圾
    桶附近最為劇烈、嚴重，垃圾桶嚴重燒熔焦黏於地面，並呈
    現由上向下燒穿孔洞痕跡，內部殘留少許未燒失之垃圾及紙
    類殘留物（如照片55至58），其南側之牆面裝潢板面呈現由
    東向西之燒失斜面痕跡，金屬外牆受燒變色（如照片41至44
    ），窗戶鋁框燒熔變形，玻璃碎裂掉落內側地面（如照片51
    ），其西側緊鄰靠牆置放之衣物收納箱靠東側部分燒熔、焦
    黑較嚴重向西漸輕（如照片42、44、47、60）；垃圾桶東側
    緊鄰擺放之高腳椅塑製部分嚴重燒失，殘存金屬支架呈嚴重
    鏽蝕顏色，吊衣架衣物嚴重燒失（如照片42、44、52），東
    側緊鄰靠牆置放之被套、電腦櫃、雜物等物品由西南向東北
    燒損炭化、焦黑，東側裝潢牆面靠南側板面燒失較嚴重，向
    北側漸輕呈斜面燒失痕跡，北側附近雜物燒損炭化，古箏向
    南側傾倒於地面，呈現由南向北燒失、炭化痕跡（如照片41
    至44、59至62），金屬門板及牆面粉飾嚴重煙損附著大量碳
    粒子（如照片49）；西側空間置放之木櫃、冰箱、雜物等物
    品表面燒損，牆面裝潢板面燒失殘存炭化支架（如照片45至
    50）；輕鋼架天花板與支架、日光燈具嚴重燒燬掉落，屋頂
    僅屬板面靠東南側燒烤變色較嚴重向四周遞減（如照片41至
    44、59至62）；整體燒燬情形以東南側垃圾桶附近最為嚴重
    向四周依序遞減。3.據被告表示：「當時我人在31號4 樓臥
    室內使用電腦，突然有聞到異味並有煙往門縫竄入，我打開
    房間門查看發現對面置物間有濃煙冒出……」。4.依據消防
    人員火災出動觀察紀錄、火災搶救時觀察及現場燃燒後之情
    形，並佐以被告談話筆錄，研判起火處為該戶4 樓置物間東
    南側垃圾桶附近首先起燃。(四)起火原因研判：1.火災發生時
    該戶1 樓美髮坊正常營業中，被告於4 樓臥室內部，並無其
    他可疑人物，且檢視起火處附近並未發現疑似縱火之相關跡
    象（如照片35至64），可排除侵入性縱火之可能性。2.檢視
    、清理起火處附近並無電器設備及電源線路經過，且檢視置
    物間中間附近地面掉落之日光燈具殘骸及電源線路並未發現
    短路熔珠端點痕跡（如照片35至64），因電源線路絕緣不良
    起燃之可能性甚微。……4.檢視、清理起火處附近，垃圾桶
    嚴重燒熔焦黏於地面，並呈現由上向下燒穿孔洞痕跡，內部
    殘留少許未燒失之垃圾及紙類殘留物（如照片55至58），其
    南側牆面裝潢半面呈現由東向西之燒失斜面痕跡，金屬外牆
    受燒變色（如照片41至44），窗戶鋁框燒熔變形，玻璃碎裂
    掉落內側地面（如照片51），其西側緊鄰靠牆置放之衣物收
    納箱靠東側部分燒熔、焦黑較嚴重向西漸輕（如照片42、44
    、47、60）；垃圾桶東側緊鄰擺放之高腳椅塑製部分嚴重燒
    失，殘存金屬支架呈嚴重鏽蝕顏色，吊衣架衣物嚴重燒失（
    如照片42、44、52），東側緊鄰靠牆置放之被套、電腦櫃、
    雜物等物品由西南向東北燒損炭化、焦黑，東側裝潢牆面靠
    南側板面燒失較嚴重，向北側漸輕呈斜面燒失痕跡。5.附近
    未發現其他可供起火源之因素。(五)結論：綜合以上各項調查
    檢視分析研判，起火戶為嘉義市○區○○街31號，起火處為
    該戶4 樓置物間東南側垃圾桶附近首先起燃，起火原因以遺
    留火種醞釀起燃之可能性較大（見警卷20至24頁）。
  (三)證人即嘉義市政府消防局技士李嘉霖於本院審理中證述：上
    開鑑定書是伊製作的，伊專長是火災原因調查，已經擔任7
    年工作，大小火場案件大約看過4 、500 件，遺留火種這類
    起燃原因蠻常見的，一般遺留在垃圾桶，床的部分也有。本
    件起火點在垃圾桶那邊。一般垃圾桶長時間蓄熱或悶燒起火
    ，特徵是大概會完全燒熔在底部，會剩下底部塑膠板面，因
    為現場發現這個垃圾桶，還有呈現1 個燒穿孔洞的現象，如
    照片58，垃圾桶是塑膠的，將照片58的垃圾桶清理到最底部
    ，它的板面有呈現燒穿孔洞的現象，就是最底下跟地面接觸
    那個板面有燒穿，上面外圍都燒掉了，只剩下最底部那1 片
    板面，因為塑膠大部分是貼在地面上，可能燃燒的部分在上
    部，除非有某一點是持續1 個火源由上往下把它燒穿，比較
    有可能呈現1 個孔洞現象，不然1 個物品如果貼著底部，一
    般會有殘留，不會燒失。這樣的1 個燒穿孔洞現象，研判應
    該是有1 個遺留火種，在那邊醞釀，熱源一直由上往下醞釀
    ，長時間蓄熱，慢慢往下燒穿。一般垃圾桶遺留火種燒起來
    會有這樣的特徵，底部大概會殘留。伊等先依據現場研判這
    是起火位置，因為現場燃燒情形都是由這個點往周圍燃燒的
    痕跡，所以才清理這個位置，清理到底部才發現有這個垃圾
    桶的情形，才請住戶會同確認這個地方是否有放置垃圾桶，
    如果是二次火源，就是掉落物品引燃的話，一般來說可能由
    上往下燒，燒的地方會以上方為主，而且面臨火源的那1 面
    燒得會比較多，背離火源的那1 面會比較少，會有1 個斜度
    的情形，但現場看到蠻均勻的，都已經燒塌在地面，只剩一
    個地板，所以研判不會是二次火源的情形，就是不會有燒穿
    的情形。照片56還殘存一些少許垃圾在裡面，沒有被完全燒
    失，可見為什麼會把那個位置燒穿，就是持續有1 個微小火
    源在那邊燒穿，就是單就那個位置有燒穿孔洞的現象，表示
    那個位置應該有長久的火源慢慢醞釀。關於火種的部分，有
    參考文件，遺留火種起燃的時間，從5 分鐘到10小時以上都
    是有可能的，主要要看它的環境、需要的條件，還有周遭可
    燃物材質這些部分，都有起燃可能性，因為伊等研判遺留火
    種起燃點是垃圾桶，如果是其他高處地方，起燃垃圾桶不會
    燒到一個底部貼在地板，我們現場採到的垃圾桶因為已經完
    全燒到底部，垃圾桶那塊板面呈現由上往下燒穿的孔洞現象
    ，所以研判是1 個遺留火種，長期在那邊醞釀，由上往下慢
    慢醞釀，造成垃圾桶起燃引發火災的可能性。不可能是從29
    號延燒過來，因為隔壁跟31號貼近共壁的牆面，木質裝潢有
    稍微燃燒，直上方的輕鋼架天花板也是靠近牆面位置有輕微
    掉落，整體情形都是明顯受到延燒。上開垃圾桶內部分垃圾
    沒有被燒毀，因為火是向上發展，可能靠近底部受到燃燒掉
    落物覆蓋，會覆蓋住，把空氣隔絕，沒有辦法完全燃燒等語
    明確（本院卷第54至62、65至66頁）。參酌照片58所示之垃
    圾桶底部的確呈現由上向下燒熔孔洞現象（見警卷第59頁）
    ，衡諸常情，如垃圾桶內並未遺留火種，而係其他火源延燒
    ，上開垃圾桶底部應不致遺留燒穿孔洞之痕跡，是證人李嘉
    霖上開關於本件起火原因應係上開垃圾桶內遺留火種之鑑定
    及證述，即非無可能。再者，依據證人即蕭雅純於本院審理
    中證述：溪興街31號4 樓置物間，平常是放東西，裡面有1
    台小電冰箱及小微波爐，這是新房子，怎樣電源檢查伊不清
    楚，但電力公司會來巡視，4 樓沒有拜拜物品，也沒有供奉
    神明，置物間放的都是一些沒有用的器具，娃娃車跟幾張椅
    子，沒用的喇叭等語（見本院卷第45至46、50至51），證人
    李嘉霖於本院審理中證述：現場沒有看到蚊香的鐵盤，沒有
    看到電蚊香，置物間也沒有神壇，也沒發現有香爐、燒冥紙
    ，溪興街31號4 樓置物間是密閉的，除了對外的窗戶外，只
    有室內的木門，現場並沒有發現外面火苗掉進來的跡證，垃
    圾桶上方的鐵皮屋頂沒有洞，伊等除了看現場之外，外面遮
    雨棚也有簡單看一下，現場沒有發現其他相關跡證跟火源，
    所以研判只有垃圾桶遺留火種的可能性等語（見本院卷第58
    、64頁），亦可排除其他包括上開置物間外部掉落火源等之
    起火原因。準此，上開火災起火戶應為溪興街31號，起火處
    應為該戶4 樓置物間東南側垃圾桶附近首先起燃，起火原因
    應係遺留火種等情，要堪認定。
  (四)另據證人蕭銘鴻於本院審理中證述：平常臥室的小垃圾桶滿
    了以後才會打包放到置物間的大垃圾桶。被告平常沒有抽香
    菸的習慣，伊抽的時候被告想抽才會跟著伊抽，被告平常沒
    有隨身攜帶香菸，家裡放的香菸是伊的菸，伊抽的時候，被
    告如果想抽才會跟著一起抽，發生火災的前1 天晚上，沒有
    出門，都待在4 樓休息、打電腦，那天在房間裡面伊有抽煙
    ，被告也有抽煙，伊打電腦打到隔天要出門之前，整個晚上
    沒有睡覺，那天伊抽很多次煙，玩電腦中間有時候就會抽煙
    ，被告大概也是下午、晚上抽煙，抽完的煙蒂丟在煙灰缸，
    放到垃圾袋，那天的菸蒂有打包等語（見本院卷第71至72、
    74至78頁），核與被告於本院審理中供承：打包垃圾的時候
    會把煙灰缸裡面的菸蒂丟到垃圾桶，會先放在房間的垃圾桶
    ，滿了以後，才放到置物間的垃圾桶等語相符（見本院卷第
    91頁），是由其等日常抽菸後將菸蒂丟棄於垃圾桶內之習慣
    以觀，上開垃圾桶內可能遺留之火種，應係菸蒂即非無可能
    。另由上開卷附照片58垃圾桶底部燒穿孔洞之痕跡觀之，亦
    可窺見應係類似圓點火源燒穿，而此等特徵亦可推論係尚未
    熄滅之菸蒂。執是，上開垃圾桶內所遺留之火種，亦即本件
    火災起火原因，應可推論係證人蕭銘鴻、被告抽菸後所丟棄
    之菸蒂，甚為明確。是被告上開辯稱：不可能是煙蒂未熄滅
    引發火災，煙蒂不可能隔1 天仍發生火災云云，並非可採。
  (五)參以被告於火災發生後2 日即99年5 月20日警詢時陳稱：房
    間內的垃圾桶滿了以後，就會打包拿到置物間的垃圾桶丟，
    伊是發生火災前一晚拿過去的等語（見警卷第1 至2 頁），
    偵查中復供陳：5 月18日凌晨0 時許伊有拿垃圾到4 樓置物
    間丟等語（見交查卷第6 頁），及本院審理中陳述：那天伊
    可能真的有整理，凌晨0 時許應該有打包、整理，那時候記
    憶清楚，現在已經這麼久了，發生事情後伊就這樣回答等語
    明確（見本院卷第91頁），衡酌被告於發生火災後2 日即為
    上開陳述，距離上開火災發生、打包菸蒂、垃圾等時間，均
    甚為接近，當時之記憶應屬清晰，況一般發生火災後，為釐
    清火災發生原因或責任歸屬，相關人等均應會仔細回憶發生
    火災前之個人行為舉措，藉以檢視火災發生之可能原因，是
    被告上開警詢時所為之上開陳述，即堪採憑。執是，被告於
    發生火災前即5 月18日凌晨0 時許，曾經打包、丟棄吸菸後
    之菸蒂，並放置於上開4 樓置物間垃圾桶內，可資認定。是
    被告將吸菸後之菸蒂丟棄於上開臥室之垃圾桶內，並打包、
    持往放置上開置物間內之垃圾桶時，本應注意丟棄菸蒂時應
    確實留意菸蒂是否熄滅，避免火種蓄熱，引燃垃圾桶內雜物
    而釀成火災，而依其情形又非不能注意，竟疏未注意，於丟
    棄、打包菸蒂時未確實注意菸蒂是否確實熄滅，而將未確實
    熄滅之菸蒂丟置於上開臥室內之垃圾桶中，並打包後，放置
    於在上開4 樓置物間之垃圾桶內，致尚未確實熄滅之菸蒂因
    長時間蓄熱，而於同日16時2 分許引燃該置物間內之垃圾桶
    ，致生上開火災，是被告就上開火災之發生顯有過失自明。
    至證人蕭銘鴻雖於本院審理中證述：當天垃圾是伊打包的，
    伊有確實注意菸蒂是否熄滅云云，惟證人蕭銘鴻於本院審理
    中另證述：大部分房間內垃圾都是由伊收，有時候是被告收
    拾，如果被告看到垃圾滿了，就是由被告收等語（見本院卷
    第73至74頁），由此足見，上開臥室內之垃圾並非均由證人
    蕭銘鴻負責打包丟棄。且證人蕭銘鴻於本院行交互詰問時，
    距離上開火災發生時間已將近8 月，何以能於8 月之後，就
    當時究竟係何人打包垃圾此等日常生活之瑣事，明確記憶係
    其所為？又證人蕭銘鴻與被告為同居多年之男女朋友關係，
    於審理中實非無可能為迴護被告而為上開陳述。是證人蕭銘
    鴻上開證述，仍不能採為對被告有利之認定。
  (六)綜上所述，無論究竟係何人抽菸，被告於丟棄、打包菸蒂等
    垃圾時，本應注意菸蒂是否確實熄滅，竟疏未確實注意菸蒂
    是否熄滅，即率而丟棄、打包放置於溪興街31號4樓置物間
    垃圾桶內，使尚未完全熄滅之菸蒂經過長時間蓄熱起燃，因
    而引發本件火災，自屬明確。被告上開所辯，均係臨訟卸責
    之詞，不足採信。從而，本件事證已臻明確，被告上開失火
    燒燬現供人使用之住宅犯行，洵堪認定，應予依法論科。
三、按刑法上之放（失）火罪，其直接被害法益為一般社會之公
    共安全，雖私人之財產法益亦同時受其侵害，但本罪係列入
    公共危險章內，自以社會公安之法益為重，此觀於燒燬自己
    所有物致生公共危險時並應論罪之點，亦可得肯定之見解，
    故以一個放（失）火行為燒燬多家房屋，仍祇成立1 罪，不
    得以所焚家數，定其罪數（最高法院21年上字第391 號判例
    參照）。又一失火行為所燒燬之對象縱然不同，但行為僅1
    個，而應為整體的觀察，成立單純一罪（最高法院85年度台
    上字第2608號判決參照），故其罪數應以行為之個數定之，
    倘火力蔓延擴散，延燒而燬及其他現供人使用之住宅或其他
    物品，縱同時合致於刑法第173 條第2 項、第175 條第3 項
    所定要件，仍僅依刑法第173 條第2 項論以1 罪已足。本件
    被告僅有1 過失行為，雖其過失行為燒燬上開溪興街31、29
    號4 樓置物間等現供人居住使用之住宅，並致上開住宅內之
    部分物品遭燒損，亦僅成立1 罪。是核被告所為，係犯刑法
    第173 條第2 項之失火燒燬現供人使用之住宅罪。爰審酌被
    告於本院審理中自承：高中肄業之智識程度，唸到二年級，
    已經離婚，與前夫有1 個16歲小孩，目前由前夫監護，目前
    無業，母親健在，53歲，父親已經往生，母親沒有工作，有
    1 個姐姐、1 個妹妹、1 個弟弟，弟弟小兒麻痺沒有結婚，
    妹妹已經出嫁，僅母親需要扶養等家庭狀況，並考量被告因
    丟棄、打包菸蒂時，疏未注意菸蒂是否確實熄滅，因長時間
    蓄熱後，引發本件火災，被告雖否認犯行，然過失程度並非
    嚴重，且未釀成人員傷亡，延燒後所造成之損害亦非鉅大，
    且經證人蕭雅純出面與告訴人成立和解，修補告訴人所受之
    損害，此有和解書1 份存卷可考（見交查卷第12頁），及其
    素行等一切情狀，量處如主文所示之刑。末查，被告前因故
    意犯罪受有期徒刑以上刑之宣告，執行完畢或赦免後，5 年
    以內未曾因故意犯罪受有期徒刑以上刑之宣告，有臺灣高等
    法院被告前案紀錄表1 份附卷足稽，其因一時疏失致罹刑章
    ，已由證人蕭雅純與告訴人成立和解，告訴人表示：和解金
    額已經全數給付完畢，刑度部分，同意原諒被告，給被告1
    次機會等語，有本院辦理刑事案件電話紀錄查詢表1 紙存卷
    可佐（見本院卷第7 頁），是被告經此次刑之宣告，應知所
    警惕而無再犯之虞，本院認其所受宣告之刑，以暫不執行為
    適當，爰併諭知緩刑2 年，以啟自新。
據上論斷，應依刑事訴訟法第299 條第1 項前段，刑法第173 條
第2 項、第41條第1 項前段、第74條第1 項第2 款，刑法施行法
第1 條之1 第1 項、第2 項前段，判決如主文。
本案經檢察官林俊良到庭執行職務
中    華    民    國   100    年    1     月    25    日
                  刑事第一庭  審判長法  官  許進國
                                    法  官  呂美玲
                                    法  官  張志偉
以上正本證明與原本無異。
如不服本判決應於收受判決後10日內向本院提出上訴書狀，並應
敘述具體理由；其未敘述上訴理由者，應於上訴期間屆滿後20日
內向本院補提理由書（均須按他造當事人之人數附繕本）「切勿
逕送上級法院」。告訴人或被害人如對於本判決不服者，應具備
理由請求檢察官上訴，其上訴期間之計算係以檢察官收受判決正
本之日期為準。
中    華    民    國   100    年    1     月    25    日
                                    書記官  張子涵
附錄法條：
中華民國刑法第173條第2項
失火燒燬前項之物者，處 1 年以下有期徒刑、拘役或 5 百元以
下罰金。